【裁判字號】    95,交聲,124
【裁判日期】    950524
【裁判案由】    違反道路交通管理處罰條例聲明異議
【裁判全文】
臺灣苗栗地方法院交通事件裁定      95年度交聲字第124號
    原處分機關  交通部公路總局新竹監理所苗栗監理站
    異  議  人
    即受處分人  正欣汽車貨運股份有限公司
    法定代理人  甲○○
上列受處分人因違反道路交通管理處罰條例案件，對於交通部公
路總局新竹區監理所苗栗監理站所為中華民國95年3 月29日竹監
苗字第裁54—JA0000000 號裁決書之處分不服（原處分案號南投
縣警察局投警交字第JA0000000 號），聲明異議，本院裁定如下
：
        主  文
原處分撤銷。
正欣汽車貨運股份有限公司汽車所有人，汽車裝載貨物超過核定
之總重量，處罰鍰新台幣壹萬伍仟元，並記汽車違規紀錄壹次。
        理  由
一、聲明異議意旨略以：緣異議人所屬車牌號碼430 －GF號營業
    貨運曳引車，由司機蔡世彬於民國95年1 月19日18時48分許
    ，載運砂石，在台16線5.2 公里處，為警舉發超重4.8 噸。
    然本件係靠行，屬信託態樣，由駕駛人出資購買營業車輛，
    由接受之服務公司或由接受委託之汽車運輸業兼營服務業之
    公司行號，代為申領牌照，其營業收入歸駕駛人所有，僅按
    月支付服務費，本件司機蔡世彬購買係爭車輛之後，僅靠行
    異議人，實際經營人係駕駛蔡世彬，因此依據駕駛者與異議
    人之契約關係，本件違規不可歸責於異議人，應請處分駕駛
    人，請撤銷原處分云云。
二、按貨車裝載貨物不得超過核定之總重量，道路交通安全規則
    第79條第1 項第1 款定有明文。復按「汽車裝載貨物超過核
    定之總重量、總聯結重量者，處汽車所有人罰鍰，並記汽車
    違規紀錄一次，其應歸責於汽車駕駛人時，除依第3 項處汽
    車駕駛人罰鍰及依第63條第1 項第2 款記點外，汽車所有人
    仍應記該汽車違規紀錄1 次。有前2 項規定之情形者，汽車
    駕駛人仍應依第63條第1 項第2 款規定記違規點數2 點。有
    前2 項規定之情形者，應責令改正或當場禁止通行，並處新
    臺幣1 萬元罰鍰，超載10公噸以下者，以總超載部分，每1
    公噸加罰新臺幣1000元；超載逾10公噸至20公噸以下者，以
    總超載部分，每1 公噸加罰新臺幣2000元；超載逾20公噸至
    30公噸以下者，以總超載部分，每1 公噸加罰新臺幣3000元
    ；超載逾30公噸者，以總超載部分，每1 公噸加罰新臺幣50
    00元。未滿1 公噸以1 公噸計算」，道路交通管理處罰條例
    第29條之2 第1 項、第2 項亦有明文。
三、經查：
    (一)異議人所有上開營業貨運曳引車之核定總重量為35公噸
        ，而異議人所屬司機蔡世彬駕駛上開車輛載運貨物，於
        上開時、地為警攔檢，經南投縣警察局會同司機過磅秤
        得總重量為39.8噸，超重4.8 噸等情，有舉發違反道路
        交通管理事件通知單、過磅單各1 紙在卷可稽，復為異
        議人所不否認，本件異議人所屬上開營業貨運曳引車核
        重35公噸，過磅總重39.8公噸，超載重量達4.8 公噸，
        異議人已超載無訛，自應處罰。
  （二）按汽車運輸業所稱之「靠行」，係指汽車所有人為達營
        業之目的，將汽車所有權移轉於車行，便成為權利人而
        為管理行為之謂，應屬信託行為一種，車行即為其受託
        人。依信託行為之本質，在信託人關係終止並信託財產
        （即汽車）經受託人移還前，應認受託人為信託財產法
        律上之所有權人，而於信託關係終止後，信託財產（即
        汽車）即回歸受託人所有。本件異議人雖辯稱其與司機
        蔡世彬簽有信託契約，約定由司機蔡世彬提供其所有之
        車輛，委由異議人以其公司車行之名義向監理機關申辦
        為營業車輛牌照以供使用，即將蔡世彬提供之車輛信託
        於異議人公司名下，實質上仍由蔡世彬保管並供營業上
        載客使用該車，然查，本件異議人並未依法終止信託契
        約，參照上開說明，異議人為上開車輛之所有人無誤，
        則異議人所辯：其並非上開違規車輛實際之所有人云云
        ，尚非可採。
  （三）原處分機關以異議人所有前開營業貨運曳引車超重4.8
        公噸，依道路交通管理處罰條例第29條之2 第3 項規定
        處異議人罰鍰新臺幣1 萬5,000 元，參照前開規定，應
        記汽車違規紀錄一次，然裁決書漏未記載，異議人聲明
        異議雖無理由，但原裁決處分既有上開可議之處，自應
        予撤銷，依道路交通管理處罰條例第29條之2 第1 項、
        第3 項，違反道路交通管理事件統一裁罰基準表，自為
        裁定裁罰異議人如主文第2 項所示，以資適法。
四、據上論斷，應依道路交通案件處理辦法第20條前段，裁定如
    主文。
    。
中    華    民    國    95    年    5     月    24    日
                    交通法庭    法  官  張珈禎
以上正本證明與原本無異。
如不服本裁定，應於裁定送達後5 日內向本院提出抗告狀。
                                書記官  黃雅琦
中    華    民    國    95    年    5     月    24    日


司法院資訊處製作；財團法人民間司法改革基金會備份。
